臺灣臺中地方法院刑事判決　　　　　　　　　　　　　九十年度易字第二八二九號
　　公　訴　人　臺灣臺中地方法院檢察署檢察官
　　被　　　告　甲○○
右列被告等因違反毒品危害防制條例案件，經檢察官聲請簡易判決處刑（九十年度偵
字第三六三一號），本院豐原簡易庭認為不宜適用簡易程序，移由本院刑事庭改依通
常程序審理及同署檢察官移送併辦（九十年度毒偵字第四一○二號），本院判決如左
：
    主  文
甲○○連續施用第二級毒品，累犯，處有期徒刑玖月。
    事  實
一甲○○前於民國八十九年間因違反毒品危害防制條例之施用第二級毒品罪及持有
    第一級毒品罪，經本院以八十九年度易字第四○六三號判決分別判處有期徒刑五
    月及二月，並定應執行刑為有期徒刑六月，於九十年三月二十一日入監執行後，
    甫於同年五月二十三日易科罰金執行完畢，仍不知悔改。又前因施用毒品案件，
    經依本院以八十八年毒聲字第五三三號裁定送勒戒處所觀察勒戒後，認無繼續施
    用毒品之傾向，由臺灣臺中地方法院檢察署檢察官於民國八十八年三月二日以八
    十八年度偵字第三○二六號為不起訴處分確定。嗣又因施用毒品案件，再經本院
    以八十九年度毒聲字第三○七七號裁定送勒戒處所觀察、勒戒後，亦認無繼續施
    用毒品之傾向，由臺灣臺中地方法院檢察署檢察官於八十九年六月二十七日以八
    十九年度毒偵字第三二四○號為不起訴處分，並確定在案。再於八十九年十月五
    日十四時許施用第二級毒品一次，三犯施用毒品案件，經本院以八十九年度毒聲
    字第六○一三號裁定將甲○○送臺灣臺中戒治所強制戒治一年，另臺灣臺中地方
    法檢察署檢察官並以八十九年度毒偵字第六五二七號提起公訴，經本院以八十九
    年度易字第四○六三號刑事判決就其施用第一級毒品犯行判處有期徒刑五月，而
    於九十年二月十日確定在案。嗣甲○○因強制戒治執行滿三月，經評定為合格已
    無繼續戒治必要，再經本院於九十年二月十六日以九十年度毒聲字第七九八號裁
    定停止戒治，所餘戒治期間，付保護管束，並於同年月三月二十一日停止戒治，
    而開始執行前開刑期，嗣於同年五月二十三日易科罰金出監。詎甲○○於停止強
    制戒治付保護管束期間，仍不知悔改，復另行基於施用第二級毒品安非他命之概
    括犯意，向綽號「阿美」之不詳姓名者無償取得第二級毒品安非他命後，即自九
    十年六月上旬某日起至九十一年二月一日十六、十七時止，在臺中縣潭子鄉○○
    路○段三三二巷二一弄五號四樓居所，以將第二級毒品安非他命置於玻璃球內，
    以火燒烤底部，始產生白煙，吸入體內之方式，連續施用第二級毒品安非他命多
    次，平均約一至二日施用第二級毒品安非他命一次。嗣於九十年六月四日、同年
    月十八日、同年七月十六日、同年月三十日、同年八月二十三日分別於臺灣臺中
    地方法院檢察署接受受保護管束人定期採尿時，採集其尿液送驗結果，安非他命
    甲基安非他命類均呈陽性反應，始查悉上情。
二、案經臺灣臺中地方法院檢察署檢察官自動檢舉偵查後，聲請簡易判決處刑，本院
    豐原簡易庭認為不宜適用簡易程序，移由本院刑事庭改依通常程序審理及同署檢
    察官移送併辦。
    理  由
一、訊據被告甲○○對於在右揭時、地，連續施用第二級毒品安非他命等情供承不諱
    ，且被告於九十年六月四日、同年月十八日、同年七月十六日、同年月三十日、
    同年八月二十三日分別於臺灣臺中地方法院檢察署接受受保護管束人定期採尿時
    ，所採集之尿液，經送私立中山醫學院附設孫中山先生紀念醫院檢驗結果，均呈
    安非他命及甲基安非他命陽性反應，有該醫院藥物濫用檢測中心確認結果報告五
    份在卷可稽，足徵被告上開自白與事實相符，堪以採信。
二、按毒品危害防制條例對於施用毒品者，並未予以除罪，施用毒品之行為仍屬犯罪
    ，本應受刑罰之評價，惟因施用毒品者屬「病態性犯人」，毒品危害防制條例為
    維護施用毒品行為人之身心健康，乃明定應施以類似病患治療之觀察、勒戒或強
    制戒治等療程，並僅在該條例第二十條第二項、第二十三條第一項所定之條件下
    （亦即：(一)初犯經觀察、勒戒，無繼續施用毒品之傾向，(二)五年內再犯經觀察、
    勒戒，無繼續施用毒品之傾向，(三)一犯經觀察、勒戒，有繼續施用毒品之傾向，
    再經強制戒治期滿），始免予刑罰訴追外，對每一施用毒品之行為，仍應施予罪
    刑之評價。至毒品危害防制條例第二十二條第二項中段所稱違反保護管束應遵守
    事項情節重大者，得由檢察官聲請法院裁定撤銷停止戒治之規定，應係類如保安
    處分執行法第四條之一第二項前段之立法意旨，僅就已進行之強制戒治處分，繼
    續執行，即足收戒除毒癮之治療目的，無再向法院聲請裁定送觀察、勒戒或強制
    戒治之實益，並非限制停止戒治期間之施用毒品行為，「僅」得撤銷停止戒治，
    不得提起公訴。否則停止戒治前施用毒品之行為，應論處刑罰，停止戒治後之施
    用毒品行為，非難性較前者更高，反而不得訴追處罰，無異鼓勵犯罪。足見立法
    者之本意，當無以強制戒治之療程尚未完成，認停止戒治期間之施用毒品行為，
    無再為罪刑評價之必要，且在再犯、三犯或三犯以上之情形均然，不得割裂解釋
    ，認再犯僅得撤銷停止戒治，不得提起公訴；三犯或三犯以上者，除得撤銷停止
    戒治，亦可提起公訴。職是之故，毒品危害防制條例所稱之「再犯」、「三犯」
    應以是否為訴訟法上之同一案件為斷，而非以觀察、勒戒或強制戒治等療程完結
    之次數為準。被告前因施用毒品案件，經依本院以八十八年毒聲字第五三三號裁
    定送勒戒處所觀察勒戒後，認無繼續施用毒品之傾向，由臺灣臺中地方法院檢察
    署檢察官於民國八十八年三月二日以八十八年度偵字第三○二六號為不起訴處分
    確定。嗣又因施用毒品案件，再經本院以八十九年度毒聲字第三○七七號裁定送
    勒戒處所觀察、勒戒後，亦認無繼續施用毒品之傾向，由臺灣臺中地方法院檢察
    署檢察官於八十九年六月二十七日以八十九年度毒偵字第三二四○號為不起訴處
    分，並確定在案。再於八十九年十月五日十四時許施用第二級毒品一次，三犯施
    用毒品案件，經本院以八十九年度毒聲字第六○一三號裁定將甲○○送臺灣臺中
    戒治所強制戒治一年，另臺灣臺中地方法檢察署檢察官並以八十九年度毒偵字第
    六五二七號提起公訴，經本院以八十九年度易字第四○六三號刑事判決就其施用
    第一級毒品犯行判處有期徒刑五月，而於九十年二月十日確定在案。嗣甲○○因
    強制戒治執行滿三月，經評定為合格已無繼續戒治必要，再經本院於九十年二月
    十六日以九十年度毒聲字第七九八號裁定停止戒治，所餘戒治期間，付保護管束
    ，並於同年月三月二十一日停止戒治，而開始執行前開刑期，嗣於同年五月二十
    三日易科罰金出監，有不起訴處分書二份、刑事判決、臺灣高等法院被告全國前
    案紀錄表、臺灣臺中地方法院檢察署刑案資料查註紀錄表、法務部查詢被告在監
    在押資料各一份在卷可按。是被告自八十九年十月五日十四時許施用第二級毒品
    安非他命一次之行為，經法院裁定送強制戒治及停止戒治付保護管束，已逾一年
    之九十年六月上旬某日起，才再度開始連續施用第二級毒品安非他命，應係另起
    犯意，核屬另一獨立之犯罪行為，揆諸前揭說明，被告自九十年六月上旬某日起
    至九十一年二月一日十六、十七時時止連續施用第二級毒品安非他命多次之行為
    ，仍應予以訴追處罰。因而事證明確，被告三犯以上施用第二級毒品安非他命之
    犯行洵堪認定，應予依法論科。
三、查安非他命屬毒品危害防制條例第二條第二項第二款所規定之第二級毒品。被告
    三犯以上施用第二級毒品安非他命之行為，所為核係犯同條例第十條第二項之施
    用第二級毒品罪。其持有毒品之行為，意在供己施用，故持有之低度行為，應為
    施用之高度行為所吸收，不另論罪。被告連續多次施用第二級毒品安非他命之犯
    行，時間緊接，且觸犯構成要件相同之罪，顯係基於概括犯意反覆為之，應依刑
    法第五十六條連續犯之規定，論以一罪，並加重其刑。爰審酌被告前因施用毒品
    犯行，甫經二次觀察、勒戒，並送強制戒治，於戒治期間經評定成效合格而停止
    戒治，竟於付保護管束期間猶故態復萌，再施用毒品安非他命不輟，無視於毒品
    對於自身健康之戕害及國家對於杜絕毒品犯罪之禁令，惡性非輕，然被告犯後坦
    承犯行，態度尚稱良好等一切情狀，量處如主文所示之刑，以示懲儆。
據上論斷，應依刑事訴訟法第四百五十二條、第二百九十九條第一項前段，毒品危害
防制條例第十條第二項、第二十條第三項前段，刑法第十一條前段、第五十六條、第
四十七條，判決如主文。
中      華      民      國      九十一      年      四    月      四    日
                                臺灣臺中地方法院刑事第七庭
                                    審判長法  官 夏一
                                          法  官 簡源希
                                          法  官 郭妙俐
右正本證明與原本無異。
如不服本判決，應於判決送達後十日內，向本院提出上訴狀。
                                          書記官
中      華      民      國      九十一      年      四    月      四    日
附錄本案論罪科刑法條全文：
毒品危害防制條例第十條第一項
施用第一級毒品者，處六月以上五年以下有期徒刑。
施用第二級毒品者，處三年以下有期徒刑。
